【裁判字號】    86,上易,6277
【裁判日期】    890509
【裁判案由】    詐欺
【裁判全文】
臺灣高等法院刑事判決                  八十六年度上易字第六二七七號
    上  訴  人
    即  被  告  甲○○
    選任辯護人  王志哲
右上訴人，因詐欺案件，不服臺灣台北地方法院八十五年度易字第四四八四號，中華
民國八十六年七月三十一日第一審判決（起訴案號：臺灣台北地方法院檢察署八十五
年度偵字第二一二九號）提起上訴，本院判決如左：
    主      文
原判決撤銷。
甲○○共同意圖為自己不法之所有，以詐術使人將本人之物交付，處有期徒刑年，
減為有期徒刑壹年陸月。
    事      實
一、甲○○原為東嶺國際開發股份有限公司（以下簡稱東嶺公司）總經理於七十七年
    十一月間，獲悉何芳蘭、丙○○、丁○○、己○○○等人為求致富，投資股票交
    易，竟夥同其公司職員乙○，共同意圖為自己不法之所有，由甲○○向丙○○等
    人佯稱：伊為東嶺公司總經理，該公司有代為操作股票之業務項目，且經驗豐富
    ，可獲取許多利潤，對操作股票所獲得之利潤，僅由利潤中抽取百分之伍佣金等
    語，使丙○○等被害人陷於錯誤，同意交付現金及股票予甲○○，並由甲○○陪
    同至永昌綜合證券股份有限公司開戶，之後將交割、領取股票等瑣事交由知情之
    乙○為之。甲○○即於民國七十七年十一月二十八日以丙○○之名義買進股票，
    並通知何女辦理交割手續，丙○○等人即於翌日（二十九）日起陸續交付如附表
    一所示之現款及股票予甲○○收執，甲○○於收取上開款項後，即持續自丙○○
    帳戶買進，使丙○○等人誤以為只有買進沒有賣出而失去警覺性，甲○○再以己○○○帳戶賣出前揭股票，並指示知情之公司職員乙○前後於七十七年十二月一
    日、十二月二日、十二月三日、十二月六日及十二月七日至永昌綜合證券股份有
    限公司（下稱永昌證券）以偽造丙○○及己○○○二人署押之方式，辦理前一日
    之股票交割手續，得手後並即轉賣得利，並將轉賣所得花用殆盡，嗣後，何女等
    人認股市市場不佳，擬出售以避免損失，詎甲○○一再藉詞推托，何女等人發覺
    有異，向證券公司查詢，何女等人股票早已出售。嗣經何女等人至東嶺公司要求
    解決時，始由該公司同意代簽發支票，由甲○○背書後交予何女等人以為搪塞，
    惟屆期提示，不獲付款，至此始知受騙。
二、案經丁○○訴請台灣台北地方法院檢察署檢察官偵查起訴。
    理      由
一、訊據上訴人即被告坦承有招攬客戶之事實，惟矢口否認有詐欺犯行，並辯稱：「
    伊取得股票後，係交由公司張培元採作，嗣因股市崩盤，張培元跑了．．．又被
    告並無何、鄭二人之存摺與印鑑，自無從自何、鄭二人之帳戶取走任何現金或股
    票云云。但查，右揭事實業據被害人丁○○、何芳蘭、丙○○及己○○○等人指
    述綦詳，並有台北市銀行儲蓄部支票存款送款單存根，載明被告願返還何芳蘭股
    票之收據，有價證券及銀行對帳單，經被告背書之支票及退票理由單，交易明細
    表影本等附卷可稽而被害人己○○○於七十七年十二月三日、五日、七日、九日
    有買賣證券交易憑證券公司編製之交割憑單入帳，被害人丙○○於七十七年十二
    月二日、三日、五日、七日、九日有買賣證券交易憑證，乃憑永昌證券股份有限
    公司編製之交割憑單於規定扣款日辦理扣款，此有台灣省合作金庫儲蓄部八十八
    年六月二十二日（八八）合金儲營字第一七三四號函及同年六月二十八日（八八
    ）合金儲營字第一七九五號函在卷可按，足認永昌證券公司確有被害人己○○○
    、丙○○之股票交易行為。證人戊○○於本院調查中到庭證稱，甲○○帶丙○○
    、林惠美來開戶，乙○是甲○○的同事，當時雖不准當日沖銷買賣股票但有配合
    客戶要求而為當日沖銷，卷附（八十八年六月十四日丁○○陳報狀）圖一、圖三
    之一、圖五之一、圖六之一均為當日沖銷買賣等語。證人乙○於其被訴偽造文書
    一案於台灣台北地方法院八十九年一月十九日調查中供稱：「我在東嶺公司上班
    不到半年．．．至永昌證券公司簽收股票、交易憑證，且都是在甲○○總經理．
    ．．之指示辦理」又稱：「合作金庫活期存款存入，取款條上丙○○、己○○○
    是我所簽．．．」。等語，足認本件被害人確有因被告之招攬誤信為真而交付股
    票及依言款入東嶺公司，並由被告甲○○指示知情之公司職員乙○操作協同辦
    理交割手續，達成股票買賣及取款之目的，被告所辯伊不知情，未為操盤代作云
    云，顯係飾卸之詞自不足採，至被告所辯被害人未將印鑑、存摺交予被告或東嶺
    公司其無法領款云云，惟查案外人乙○既於其被訴偽造文書罪中坦承證券公司之
    交割憑單及合庫取款條上丙○○、己○○○所偽簽，另據台灣省合作金庫首揭函
    文稱：憑證券公司編製之交割憑單入帳，另於七十七年十二月三日、五日、七日
    、九日存戶己○○○開立本庫取款條，同額存入存戶丙○○帳戶中．．．，則顯
    然自被害人帳戶取款並非必須有印鑑之使用，所辯伊無印鑑，無法領款云云，即
    非實在，綜上所述，被告犯行足以認定。
二、核被告所為係犯刑法第三百三十九條第一項之詐欺罪，被告以一行為詐欺丙○○
    、何芳蘭、己○○○等人，為想像競合犯，從一重處斷，又其係以一詐欺行為使
    被害人陸續支付如附表一所示之款項、股票自屬單純一罪，被告與乙○間有犯意
    之聯絡，行為之分擔，為共同正犯。原審認被告罪證明確，依法論科，原非無見
    ，但查被告與其公司職員乙○有共犯關係，原審漏未及此，自有未洽，被告上訴
    否認犯罪固無足取，惟原判決既有可議，即屬無可維持，應予撤銷改判，爰審酌
    被告之素行、智識程度，犯罪之動機、目的、行犯之機智狡詐，危害之程度及犯
    罪後之態度等一切情狀，量處有期徒刑年，被告行為在七十九年十月三十一日
    以前，並依減刑條例減為有期徒刑壹年陸月，以昭戒。
三、移送併辦（八十八年度偵字第一九六二０號）略以：被告甲○○於八十八年二月
    間以短期週轉，次日即可償還為由，向告訴人楊翔銘借款新台幣（下同）三十五
    萬元，詎到期即三月間向被告催討，竟稱其無力償還因認被告另犯刑法第三百三
    十九條第一項詐欺罪云云，唯查，本件被告犯罪時間係七十七年十二月間，犯罪
    態樣係經營東嶺公司向被害人詐稱可代為操作股票買賣等情，併送意旨則係借款
    ，且時隔近十年左右，尚難認其為基於同一之概括犯意，其借款是否詐欺，與本
    件論罪部分無涉，應退還檢察署另行偵處，併予明。
四、據上論斷，應依刑事訴訟法第三百六十九條第一項前段、第三百六十四條、第二
    百九十九條第一項前段，刑法第三十八條、第三百三十九條第一項，罰金罰鍰提
    高標準條例第一條前段，中華民國八十年罪犯減刑條例第四條第二項、第二條第
    一項第二款第三目、第八條判決如主文。
本案經檢察官陳維練到庭執行職務。
中     華     民     國    八十九   年       五       月       九       日
                             臺灣高等法院刑事第一庭
                                 審判長法  官  李  相  助
                                       法  官  王  振  興
                                       法  官  蔡  光  治
右正本證明與原本無異。
不得上訴。
                         書記官  王  才  生
中     華     民     國    八十九   年       五       月     二十三     日
附錄：本案論罪科刑法條全文
刑法第三百三十九條第一項：
意圖為自己或第三人不法之所有，以詐術使人將本人或第三人之物交付者，處五年以
下有期徒刑、拘役或科或併科一千元以下罰金。


司法院資訊處製作；財團法人民間司法改革基金會備份。
